臺灣高等法院刑事裁定
111年度聲字第2806號
聲明異議人
即受刑人    陳昱全



上列聲明異議人因違反毒品危害防制條例等案件，對於臺灣新北
地方檢察署檢察官之執行指揮（110年度執更字第4141號），聲
明異議，本院裁定如下：
    主  文
聲明異議駁回。
    理  由
一、聲明異議意旨略以：聲明異議人即受刑人陳昱全於民國109
    年2月18日入監執行有期徒刑8月（109年執更壬字第424號）
    、2月（109年執壬字第1467號）及拘役30日（109年執壬字
    第1207號），於109年12月30日縮刑期滿，嗣後接續執行有
    期徒刑8年（109年執壬字第15557號），後經本院裁定應執
    行有期徒刑8年4月，由臺灣新北地方檢察署（下稱新北地檢
    署）以110年執更壬字第4141號執行，受刑人在未出監情況
    下執行8年4月，雖指揮書已扣除執畢之刑期，但刑期起算日
    卻從109年12月30日起算，以致受刑人累進處遇分數重新計
    算以及假釋申報日期延後數月不等，等同於重新執行新的刑
    期，此顯對受刑人不利，權益嚴重受損。故受刑人提出聲明
    異議，請求核對受刑人提供之執行案號，重新確認刑期起算
    日，對於執行指揮書之執行做更正，讓受刑人享有公正、合
    理的執行條件等語。
二、按受刑人或其法定代理人或配偶，以檢察官執行之指揮為不
    當者，得向諭知該裁判之法院聲明異議，刑事訴訟法第484
    條定有明文。所謂「檢察官執行之指揮不當」係指就執行之
    指揮違法及執行方法不當等情形而言（最高法院102年度台
    抗字第1041號裁定意旨參照）。次按刑罰之執行，由檢察官
    依指揮書附具裁判書為之，刑事訴訟法第458條規定至明。
    準此，除確定判決有違背法令情形，經提起非常上訴，予以
    撤銷者外，原確定裁判有執行力，檢察官應據以執行（最高
    法院100年度台抗字第293號裁定意旨參照）。復按裁判之執
    行與監獄之行刑，其概念並不相同，裁判之執行係指藉由國
    家之公權力而實現裁判內容之行為，其實現之方法，原則上
    係由檢察官指揮執行之；而監獄之行刑則是指受判決人就所
    受之刑罰，進入監禁場所執行之謂。是裁判之執行涉及是否
    執行及刑期如何計算之決定，由於尚未進入監獄行刑之領域
    ，尚非監獄之處遇，而與受判決人入監服刑後，透過監獄行
    刑之措施，以達到社會復歸或再社會化之目的，其行刑之措
    施屬於監獄之處遇，迥不相同。而假釋制度係對於已受一定
    期間徒刑執行之受刑人，因透過監獄之處遇，有事實足認其
    改過遷善，無再犯罪之虞時，許其附條件暫時出獄，本質上
    屬自由刑之寬恕制度之一，依刑法第77條第1項：「受徒刑
    之執行而有悛悔實據者，無期徒刑逾25年，有期徒刑逾二分
    之一、累犯逾三分之二，由監獄報請法務部，得許假釋出獄
    。」及依109年1月15日修正公布，自109年7月15日施行之修
    正後監獄行刑法第13章假釋章節所規定有關之假釋審查、監
    獄假釋審查會陳報假釋之決議程序，其中該法第121條、第1
    34條明定受刑人對於法務部廢止假釋、不予許可假釋或撤銷
    假釋之處分不服者，應依監獄行刑法提起行政救濟，自難謂
    係檢察官指揮執行之結果，不生檢察官執行之指揮是否違法
    或執行方法是否不當而得向法院聲明異議之問題。而如何適
    用「行刑累進處遇條例」及提報假釋，分屬監獄及法務部之
    職權，不在檢察官執行指揮之列，均不得向法院聲明異議（
    最高法院100年度台抗字第240號、104年度台抗字第553號、
    106年台抗字第444號裁定意旨參照）。
三、經查：
　㈠本件受刑人前因⑴違反毒品危害防制條例案件，經臺灣新北地
    方法院（下稱新北地院）以107年度審簡字第1289號判決判
    處有期徒刑4月，受刑人不服提起上訴，經同院108年度簡上
    字第314號判決駁回上訴確定；⑵違反藥事法等案件，經新北
    地院以108年度訴字第363號判決分別判處有期徒刑3月、2月
    確定；⑶賭博案件經新北地院108年度簡字第5902號判決判處
    有期徒刑2月確定；前開⑴、⑵所示3罪經新北地院108年度聲
    字第4573號裁定應執行有期徒刑8月確定，並與⑶所示之罪接
    續執行（分別為新北地檢署109年執更壬字第424號、109年
    執壬字第1467號執行案件）；被告另因⑷違反毒品危害防制
    條例案件，經新北地院以107年度訴字第882號判決判處有期
    徒刑8年及拘役30日，受刑人就其所犯之販賣第三級毒品罪
    提起上訴，分別經本院108年度上訴字第2633號、最高法院1
    09年度台上字第5361號判決駁回上訴，均確定在案，並暫接
    續上開109年執壬字第1467號執行指揮書之後以109年執壬字
    第1207號、109年執壬字第15557號案件執行⑷之刑期拘役30
    日、有期徒刑8年，而於109年執壬字第15557號案件執行中
    （刑期起算日為109年12月30日）。嗣上開⑴、⑵、⑷案件經本
    院110年度聲字第4058號裁定定其應執行刑為有期徒刑8年4
    月確定，乃由新北地檢署檢察官換發110年度執更壬字第414
    1號執行指揮書予以執行，原109年執壬字第15557號執行指
    揮書則予註銷等情，有本院被告前案紀錄表及上開相關執行
    指揮書在卷可稽（見本院卷第13至23、25至34頁），並經本
    院調取上開110年度執更字第4141號執行卷宗核閱無誤。揆
    諸前揭說明，新北地檢署檢察官既係依據前揭確定判決及定
    執行刑之確定裁定所定刑度，指揮執行受刑人前揭刑期，自
    難認檢察官執行之指揮為違法或其執行方法不當。
　㈡又按「受刑人犯數罪未接續執行，已部分執行完畢，經定其
    應執行刑確定者，於換發指揮書時，應先扣除已執行部分，
    再執行所餘之刑期，刑期起算日為原未執行完畢指揮書所載
    刑期起算日，不得變更執行順序」；而本件新北地檢署110
    年度執更字第4141號指揮書係同署109年執字第15557號案件
    與109年執更字第424號案件合併定應執行刑後所換發，刑期
    起算日自應沿用尚未執行完畢之109年執字第15557號案件指
    揮書所載起算日，即109年12月30日，有新北地檢署111年9
    月29日新北檢增壬110執更4141字第1119103872號函及所檢
    附之臺灣高等檢察署編印之刑罰執行手冊節本在卷可稽（見
    本院卷第61、63頁）。從而，本件新北地檢署檢察官依據前
    揭刑罰執行手冊之規定，換發110年度執更字第4141號執行
    指揮書，並記載其刑期起算日為109年12月30日，即受刑人
    當時正在執行中、尚未執行完畢之109年執字第15557號執行
    指揮書所記載之刑期起算日，自無違誤。聲明異議意旨請求
    更正執行指揮書上所記載之刑期起算日，即非可採。
　㈢至聲明異議意旨指稱：刑期從109年12月30日起算，致其累進
    處遇分數重新計算，以及假釋申報日期延後，等同於重新執
    行新的刑期，影響其權益云云。然按裁判之執行與監獄之行
    刑，其概念並不相同，前者指藉由國家公權力而實現裁判內
    容之行為，其實現之方法，原則上係由檢察官指揮執行之。
    後者則是指受判決人就所受之刑罰，進入監禁場所執行，經
    由監獄行刑之處遇、教化，以實現使其改悔向上，適於社會
    生活為目的。是受刑人入監服刑後，有關其累進處遇之調查
    分類、編列級數、責任分數抵銷及如何依其級數按序漸進、
    縮短刑期、累進處遇進至二級以上，悛悔向上，而與應許假
    釋情形相符，經假釋審查委員會決議，報請法務部核准後假
    釋出獄等行刑措施事項，悉應依行刑累進處遇條例及監獄行
    刑法等相關規定辦理，屬監獄及法務部之職權，並非檢察官
    執行指揮之範圍，亦有上開新北地檢署函文可參（見本院卷
    第61頁）。從而，受刑人如就其行刑累進處遇之計算有所疑
    慮，自應循行政爭訟途徑謀求救濟，其以此為由主張檢察官
    執行指揮書之刑期起算日應另行更正，自於法無據，難以採
    信。
四、綜上所述，本件檢察官之執行指揮，經核並無違法或不當，
    本件聲明異議為無理由，應予駁回。
據上論斷，依刑事訴訟法第486條，裁定如主文。
中　　華　　民　　國　　111 　年　　10　　月　　13　　日
                  刑事第二庭    審判長法　官  遲中慧　
                                      法　官  顧正德
                                      法　官  黎惠萍
以上正本證明與原本無異。
如不服本裁定，應於收受送達後五日內向本院提出抗告狀。
                                      書記官  楊筑鈞
中　　華　　民　　國　　111 　年　　10　　月　　13　　日